臺灣高雄地方法院刑事判決　　　　　　　95年度訴字第2710號
公　訴　人　臺灣高雄地方法院檢察署檢察官
被　　　告　乙○○
指定辯護人　本院公設辯護人丁○○
上列被告因違反槍砲彈藥刀械管制條例案件，經檢察官提起公訴
（95年度偵字第12863 號），本院判決如下：
    主  文
乙○○未經許可，持有可發射子彈具有殺傷力之改造手槍，處有
期徒刑年肆月，併科罰金新臺幣拾萬元，罰金如易服勞役，以
新臺幣壹仟元折算壹日。扣案之具有殺傷力仿WALTHER 廠PPK/S
型半自動手槍製造之改造手槍壹支（內含彈匣壹個，槍枝管制編
號0000000000號）沒收。
    事  實
一、乙○○明知未經主管機關許可，不得持有槍砲彈藥刀械管制
    條例管制之違禁物，竟未經許可，基於持有可發射子彈具殺
    傷力之改造手槍及具殺傷力子彈之犯意，於民國94年10、11
    月間某日，透過網際網路向真實姓名、年籍不詳之成年人，
    以新臺幣（下同）3 萬元購得具有殺傷力仿WALTHER 廠PPK/
    S 型半自動手槍製造之槍枝換裝土造金屬槍管改造而成之改
    造手槍1 支（內含彈匣1 個，槍枝管制編號0000000000號）
    、具殺傷力由直徑8.89mm、長度17mm金屬彈殼及直徑7.88mm
    金屬彈頭組合而成之土造子彈10顆，未經許可而持有之，並
    將上開槍彈放置於其位於台南市○區○○路一段352 巷193
    弄16號之住處房間內，復於不詳時間至高雄縣海邊某處試射
    2 發。嗣於95年5 月2 日19時40分許，因涉嫌扣留其越南籍
    女友甲○○○之護照、身分證及駕照等證件，為警在高雄縣
    鳳山市○○路95之1 號查獲，並徵得乙○○同意，搜索其位
    於台南市○區○○路一段352 巷193 弄16號之住處房間，於
    該房間內扣得前開改造手槍1 支（含彈匣1 個）及土造子彈
    8 顆。
二、案經高雄縣政府警察局鳳山分局報請臺灣高雄地方法院檢察
    署檢察官偵查起訴。
    理  由
一、上揭事實，業據被告乙○○於偵訊及本院審理時坦承不諱，
    並有查獲照片及扣案物照片共11張附卷可稽，且扣案之改造
    手槍1 支（含彈匣1 個，槍枝管制編號為0000000000號），
    經送鑑定結果，為仿WALTHER 廠PPK/S 型半自動手槍製造之
    槍枝換裝土造金屬槍管改造而成之改造手槍，機械性能良好
    ，可擊發適用子彈，具殺傷力；又扣案之子彈8 顆，經送鑑
    定結果，認均為由直徑8.89mm、長度17mm金屬彈殼及直徑
    7.88mm金屬彈頭組合而成之土造子彈，試射後均可擊發，認
    具殺傷力，有內政部警政署刑事警察局（下稱刑事警察局）
    95年6 月14日刑鑑字第0950067766號槍彈鑑定書、95年9 月
    11日刑鑑字第0950123171號函各1 份在卷可考（上開槍彈鑑
    定書屬被告以外之人於審判外之書面陳述，而公訴人、被告
    及辯護人就該書面陳述，均於本院95年12月20日審判程序同
    意作為證據，本院審酌該書面陳述作成之情形尚屬正常，並
    無何不當之情形，且與待證事實相關，認適當作為證據，故
    上開槍彈鑑定書依刑事訴訟法第159 條之5 第1 項規定，具
    有證據能力；另前開函文係本院囑託刑事警察局就未試射之
    子彈進行試射，以鑑定有無殺傷力，該局所回覆之書面報告
    ，該鑑定報告自有證據能力），則上開改造手槍及土造子彈
    ，係分屬槍砲彈藥刀械管制條例第4 條第1 項第1 款、第2
    款所稱之槍砲、彈藥無誤。從而，被告自白核與事實相符，
    本件事證明確，其犯行洵堪認定。
二、查被告行為後，如附表所示之法律均經修正，並均自95年7
    月1 日起開始施行，又本次刑法修正之比較新舊法，應就罪
    刑有關之共犯、未遂犯、想像競合犯、牽連犯、連續犯、結
    合犯，以及累犯加重、自首減輕暨其他法定加減原因（如身
    分加減）與加減例等一切情形，綜其全部罪刑之結果而為比
    較，最高法院95年5 月23日第8 次刑事庭會議決議可資參照
    。則比較如附表所示新舊法後，均以舊法對被告較有利，綜
    合言之，新法（本院裁判時之法律）並無較有利於被告，依
    刑法第2 條第1 項前段之規定，自應適用行為時之法律以論
    處。是核被告所為，係犯（刑法修正前）槍砲彈藥刀械管制
    條例第8 條第4 項未經許可持有可發射子彈具有殺傷力之改
    造手槍罪，及第12條第4 項未經許可持有子彈罪。公訴意旨
    固認被告所為係涉犯修正前槍砲彈藥刀械管制條例第10條第
    1 項、第12條第1 項未經許可製造改造模型槍、子彈罪嫌，
    惟被告此部分被訴非法製造槍、彈犯行不能證明（理由詳後
    述），公訴意旨認被告涉犯上開罪嫌尚有未合，然因被告上
    開未經許可持有槍、彈犯行與公訴意旨所指未經許可製造槍
    、彈後持有槍、彈之行為，其犯罪基本社會事實相同，本院
    自應予以審理，並變更起訴法條。被告以一持有行為，同時
    持有上開改造手槍及子彈，觸犯構成要件不同之罪，為想像
    競合犯，應從一重之未經許可持有可發射子彈具殺傷力改造
    手槍罪論處（按被告行為後，於94年1 月7 日修正，同年2
    月2 日公布之刑法，自95年7 月1 日起施行，修正後之刑法
    第55條關於想像競合犯之規定，增訂「但不得科以較輕罪名
    所定最輕本刑以下之刑」之但書規定。依最高法院95年5 月
    23日第8 次刑事庭會議決議，認此係科刑之限制，為法理之
    明文化，非屬法律之變更，附此敘明）。爰審酌被告任意持
    有前開改造手槍及土造子彈，對社會治安有潛在之危險性，
    惟念其未曾持該槍彈犯罪，尚未造成重大之危害，且犯後坦
    承犯行，態度尚稱良好等一切情狀，量處如主文所示之刑，
    併科罰金新臺幣10萬元。
三、被告行為時，刑法第42條第2 項規定：「易服勞役以1 元以
    上3 元以下折算1 日。但勞役期限不得逾6 個月。」關於易
    服勞役之折算標準，依據修正前罰金罰鍰提高標準條例第2
    條前段規定（自95年7 月1 日起刪除），就其原定數額提高
    為100 倍折算1 日，則本件被告行為時之易服勞役折算標準
    ，應以銀元100 元、200 元、300 元折算1 日，即新臺幣
    300 元、600 元、900 元折算1 日。惟95年7 月1 日修正公
    布施行之刑法第42條第3 項規定：「易服勞役以新台幣1 千
    元、2 千元或3 千元折算1 日。但勞役期限不得逾1 年。」
    本件對被告所科處之罰金刑，不論依新舊法規定，易服勞役
    結果均未逾6 個月，是比較修正前後之易服勞役折算標準，
    以修正後之規定較有利於被告，應依刑法第2 條第1 項但書
    ，適用修正後之刑法第42條第3 項前段規定，及參酌被告之
    犯罪情形、職業等一切情狀，定其折算標準，而諭知易服勞
    役之折算標準。扣案之上開改造手槍1 支（含彈匣1 個，槍
    枝管制編號0000000000號），係槍砲彈藥刀械管制條例第4
    條第1 項第1 款所列物品，乃未經許可不得持有之違禁物，
    不問屬於犯罪行為人與否，均應依刑法第38條第1 項第1 款
    規定宣告沒收。至送鑑定時試射之土造子彈8 顆，雖具殺傷
    力，但試射後已不存在，其所留彈頭、彈殼，並非違禁物，
    無庸併予宣告沒收。又除上開8 顆具殺傷力土造子彈外，扣
    案由直徑8.89mm、長度17mm金屬彈殼及直徑7.88mm金屬彈頭
    組合而成之其餘土造子彈共4 顆，經全部試射結果，2 顆雖
    可擊發，惟發射動能甚微，另2 顆無法擊發，均認不具殺傷
    力，此有上開刑事警察局槍彈鑑定書、回函在卷可參，並非
    違禁物，爰不予宣告沒收。另扣案之三角挫刀、圓形挫刀、
    尖嘴鉗各1 支、磨石台1 個，均與被告本件未經許可持有槍
    、彈之犯行無關，亦不予沒收。
四、公訴意旨另略以：被告乙○○基於非法製造改造模型槍及子
    彈之犯意，於不詳時間自台南市○○路「高手模型玩具店」
    以3500元購得仿WALTHER 廠PPK/S 型半自動手槍製造之模型
    槍1 支（含彈匣1 個）及土造子彈，在其位於台南市○區○
    ○路一段352 巷（起訴書誤載為353 巷）193 弄16號住處房
    間內，以扣案之三角挫刀、圓形挫刀、尖嘴鉗、磨石台等工
    具製造具殺傷力手槍及子彈，共完成改造模型槍1 把、土造
    子彈14顆，並在高雄縣永安鄉海邊試射2 次、各1 發子彈成
    功，嗣經警於95年5 月2 日在被告上開住處房間內扣得前開
    改造模型槍1 支、土造子彈12顆、三角挫刀、圓形挫刀、尖
    嘴鉗各1 支及磨石台1 個。因認被告涉犯修正前槍砲彈藥刀
    械管制條例第10條第1 項、第12條第1 項未經許可，製造具
    殺傷力改造模型槍及具殺傷力子彈罪嫌。經查：
  (一)按被告之自白不得作為有罪判決之唯一證據，仍應調查其他
    必要之證據，以察其是否與事實相符，刑事訴訟法第156 條
    第2 項定有明文。本件被告於警詢、95年5 月3 日檢察官偵
    訊時及同年月4 日本院羈押訊問時雖供稱：是向台南市○○
    路高手模型玩具店購得（模型槍及子彈），買回來以後，因
    為好奇而改造，是自己一人看雜誌學，才知道如何改，自己
    在住處房間內，用警方所查獲之工具（三角挫刀、圓形挫刀
    、尖嘴鉗各1 支、磨石台1 個）改造槍枝云云。惟證人即刑
    事警察局槍彈鑑識人員姚景岳已於本院審理時到庭具結證稱
    ：本件扣案槍枝是以換裝土造金屬槍管之方式改造，子彈則
    是土造的，金屬槍管和土造子彈都沒有辦法用本件扣案的工
    具製造，因為這些槍、彈都要用車床才能做出來，如果已經
    有（金屬）槍管，因為槍管是活動式，基本上徒手就可以換
    裝槍管，所以換裝上槍管這個動作，不需要工具，至於若要
    將模型槍原來的槍管卸下來，就是要將插鞘卸下來，如何卸
    下要看個人的技術、手法而定，用本件扣案的工具雖有可能
    將插鞘卸下，但這些工具拆插鞘比較不方便等語（見本院95
    年12月20日審判筆錄），足認若被告係買回無殺傷力之模型
    槍、子彈，不可能獨自一人僅憑扣案之上開工具即能製造出
    本件具殺傷力之改造手槍、土造子彈，是被告所為買來模型
    槍、子彈以後自己在住處房間內，以扣案工具將上開槍、彈
    改造成具殺傷力之改造槍枝、土造子彈之自白，顯與事實不
    符，不得採為認定犯罪事實之證據。至公訴人雖主張被告可
    用扣案之挫刀、尖嘴鉗、磨石台等工具將原無殺傷力槍枝之
    槍管拆下，裝上金屬槍管，如此則可認被告自白與事實相符
    云云，然查，對如何製造本件具殺傷力之改造手槍、土造子
    彈之過程，被告之自白僅稱係買模型槍、子彈回家，獨自一
    人在住處房間內以扣案工具改造之，完全未提及有購入、用
    車床車出或從何處取得金屬槍管以換裝之情節，實難遽認被
    告自白內容係指其先取得金屬槍管，再以扣案工具將原無殺
    傷力槍枝之槍管拆下而換裝金屬槍管，況參酌被告不可能以
    扣案工具製造出本件扣案具殺傷力之土造子彈，前已敘明，
    被告竟自白係以此種方式製造土造子彈，可徵其自白真實性
    實有疑問等情，本件無從認定被告確有先取得金屬槍管，再
    以扣案工具將原無殺傷力槍枝之槍管拆下而換裝金屬槍管之
    情形，公訴人上開主張並不足採。依上說明，公訴人所舉之
    證據不足以證明被告確有未經許可製造具殺傷力改造模型槍
    、具殺傷力土造子彈之犯行，此外，復查無其他積極證據足
    資認定被告確有公訴人所指之此部分犯行，惟公訴人此部分
    指述與前揭經論罪科刑部分有實質上一罪之關係，爰不另為
    無罪之諭知。
  (二)扣案之12顆土造子彈中，除上開具有殺傷力之8 顆子彈外，
    另有4 顆子彈經刑事警察局實際試射結果，均因動能甚微或
    無法擊發，認不具殺傷力，已如前述，被告持有該4 顆土造
    子彈即未構成槍砲彈藥刀械管制條例第12條第4 項未經許可
    持有子彈罪，惟此部分經公訴意旨認與前揭論罪科刑部分有
    想像競合犯之裁判上一罪關係，亦不另為無罪之諭知，附此
    敘明。
據上論斷，應依刑事訴訟法第299 條第1 項前段、第300 條，（
刑法修正前）槍砲彈藥刀械管制條例第8 條第4 項、第12條第4
項，刑法第11條前段、第2 條第1 項、第55條、第42條第3 項前
段、第38條第1 項第1 款，判決如主文。
本案經檢察官丙○○到庭執行職務。
中　　華　　民　　國　　96　　年　　1 　　月　　5 　　日
                  刑事第二庭    審判長法　官  邱永貴
                                      法　官  李昆南
                                      法  官  楊筑婷
以上正本證明與原本無異。
如不服本判決，應於收受送達後10日內向本院提出上訴書狀。
中　　華　　民　　國　　96　　年　　1 　　月　　5 　　日
　　　　　　　　　　　　　　　　　　  書記官　林靜慧
附表：法律修正前後之比較
┌──────┬───────┬───────┬──────────┬────┬────┐
│  法條條號  │   舊法規定   │   新法規定   │      比較理由      │比較依據│比較結果│
│            │（修正前法條）│（修正後法條）│                    │        │何者對行│
│            │              │              │                    │        │為人有利│
├──────┼───────┼───────┼──────────┼────┼────┤
│槍砲彈藥刀械│該罪法定刑為「│該罪法定刑為「│新法罰金數額下限、計│刑法第2 │舊法    │
│管制條例第8 │3 年以上10年以│3 年以上10年以│算額度較舊法增加，修│條第1 項│        │
│條第4 項、刑│下有期徒刑，併│下有期徒刑，併│正後之法律效果對被告│前段    │        │
│法第33條第5 │科新臺幣7 百萬│科新臺幣7 百萬│較不利，比較言之，以│        │        │
│款          │元以下罰金」，│元以下罰金」，│舊法對被告有利。    │        │        │
│            │罰金數額下限為│罰金數額下限為│                    │        │        │
│            │銀元1 元（即新│新臺幣1 千元以│                    │        │        │
│            │臺幣3 元）以上│上，並以百元計│                    │        │        │
│            │。            │算之。        │                    │        │        │
├──────┼───────┼───────┼──────────┼────┼────┤
│槍砲彈藥刀械│該罪法定刑為「│該罪法定刑為「│新法罰金數額下限、計│同上    │舊法    │
│管制條例第12│5 年以下有期徒│5 年以下有期徒│算額度較舊法增加，修│        │        │
│條第4 項、刑│刑，併科新臺幣│刑，併科新臺幣│正後之法律效果對被告│        │        │
│法第33條第5 │3 百萬元以下罰│3 百萬元以下罰│較不利，比較言之，以│        │        │
│款          │金」，罰金數額│金」，罰金數額│舊法對被告有利。    │        │        │
│            │下限為銀元1 元│下限為新臺幣1 │                    │        │        │
│            │（即新臺幣3 元│千元以上，並以│                    │        │        │
│            │）以上。      │百元計算之。  │                    │        │        │
└──────┴───────┴───────┴──────────┴────┴────┘
附錄本案論罪科刑法條：
槍砲彈藥刀械管制條例第8條第4項
未經許可，持有、寄藏或意圖販賣而陳列第1 項所列槍枝者，處
3 年以上10年以下有期徒刑，併科新臺幣700 萬元以下罰金。
槍砲彈藥刀械管制條例第12條第4項：
未經許可，持有、寄藏或意圖販賣而陳列子彈者，處5 年以下有
期徒刑，併科新臺幣3 百萬元以下罰金。
